最高法院刑事判決　　　　　　　　　　　　　　　九十三年度台上字第二一七七號
　　上　訴　人　乙○○
　　　　　　　　甲○○
右上訴人等因違反毒品危害防制條例案件，不服台灣高等法院中華民國九十三年一月
三十日第二審判決︵九十二年度上訴字第四０六七號，起訴案號：台灣桃園地方法院
檢察署九十一年度偵字第一九七六０、二０一六三號︶，提起上訴，本院判決如左：
    主  文
原判決撤銷，發回台灣高等法院。
    理  由
本件原判決認定上訴人乙○○從事婚姻仲介之工作，常至泰國；上訴人甲○○原係泰
國人，因歸化取得中華民國國籍，二人均明知泰國製造之甲基安非他命粒錠（泰文譯
音「亞壩」），列屬我國毒品危害防制條例第二條第二項第二款之第二級毒品，並屬
於懲治走私條例公告管制物品項目及其數額甲類第四款之管制進出口物品，因甲○○
得知乙○○欲至泰國辦理婚姻仲介事宜，二人竟基於與鄭妮梅（原係泰國人，因結婚
取得中華民國國籍，已潛逃回泰國，經檢察官另案通緝中）運輸及私運第二級毒品入
境之犯意聯絡及行為分擔，於民國九十一年十月十日，在甲○○位於彰化縣社頭鄉○
○村○○路○段二八號住處兼營之泰國餐廳內，接受甲○○之提議，答應以提供來回
機票之代價，與甲○○、鄭妮梅自泰國共同運輸第二級毒品甲基安非他命粒錠「亞壩
」入境，甲○○乃委託代辦業者蔡鳳春幫其與乙○○辦理往返泰國之出入境手續，並
於同年十月二十四日一起搭車至中正機場與鄭妮梅會合後，三人旋即於當日一起搭乘
泰國航空公司ＴＧ六三九號班機前往曼谷，鄭妮梅在泰國購妥所需之甲基安非他命粒
錠「亞壩」一大包、五小包（總毛重二六二五公克，總淨重二五四五．六三公克，驗
餘淨重二五四四．一二公克）後，隨即將五小包之甲基安非他命粒錠「亞壩」藏置於
五罐髮乳空罐中，另將一大包甲基安非他命粒錠「亞壩」藏於行李袋夾層中，並於同
年十月三十日某時，鄭妮梅將內裝有上開甲基安非他命粒錠「亞壩」之髮乳五罐，放
入夾藏上開甲基安非他命粒錠「亞壩」之行李袋內，將上開行李袋攜帶至甲○○位於
泰國之住處交予甲○○後，鄭妮梅則先於同年十月三十一日搭乘泰國航空ＴＧ六三四
號班機來台，乙○○、甲○○二人則於同年十一月一日攜帶上開毒品，並由甲○○以
乙○○之名義辦理行李袋託運（行李編號ＴＧ五四六一九九號），俟乙○○入境後再
於機場外將該夾藏上開毒品之行李袋交付甲○○收受，而一起自泰國搭乘泰國航空Ｔ
Ｇ六三六號班機來台。嗣於同日零時二十分許，上開行李袋為內政部警政署航空警察
局安檢人員於中正機場入境海關室以Ｘ光檢查行李時發現，而當場查獲乙○○，並扣
得上開毒品及其供運輸上開毒品使用之行李袋一只、髮乳空罐五罐。甲○○在機場外
久候未見乙○○出現，乃以電話聯絡已遭警逮捕之乙○○，後發現事跡敗露，隨即趕
緊逃離；鄭妮梅並於十一月四日潛逃回泰國等情。因而維持第一審論處上訴人等共同
運輸第二級毒品各罪刑，固非無見。
惟查(一)、科刑之判決書，須將認定之犯罪事實詳記於事實欄，然後於理由內逐一說明
其憑以認定之證據，以使事實與理由兩相一致，方為合法，倘事實欄已有敘及，而理
由內未加說明，是為理由不備，理由內已加說明，而事實欄無此記載，則理由失其依
據，均足構成撤銷之原因。再按刑法上之共同正犯，係共同實施犯罪行為之人，在共
同意思範圍內，各自分擔犯罪行為之一部，相互利用他人之行為，以達其犯罪之目的
而言。原判決理由認上訴人二人，應負共同運輸第二級毒品罪責，然於犯罪事實欄，
並未就上訴人二人與鄭妮梅間如何謀議、於何處謀議等重要事項詳加記載，已有理由
不備之違法。再據乙○○供稱「︵問你與甲○○認識多久？如何認識？︶大約一個禮
拜，在麥寮﹃阿目﹄家中認識甲○○」「︵問你是跟鄭、陳二人一同去泰國？︶我是
跟甲○○一起去的，當時並不認識鄭妮梅，甲○○在中正機場有等他，我們一起出關
，飛機上他們二人是坐在一起，我沒有跟他們一同坐」︵見偵字第二０一六三號卷第
十五頁，第一審卷第十二頁︶，乙○○認識甲○○時，鄭妮梅既未在場，甚至九十一
年十月二十四日出國前，乙○○仍不認識鄭妮梅，彼等三人如何有運輸毒品之謀議？
原判決未載明其認定之理由，自嫌理由不備。(二)、毒品危害防制條例運輸毒品罪之構
成，除客觀上須行為人將毒品由甲地運至乙地外，尚須行為人主觀上知其運送之物品
為毒品，方足當之。原判決事實認定上揭安非他命毒品係鄭妮梅夾藏在行李袋內，再
將上開行李袋攜帶至甲○○位於泰國之住處交予甲○○後，由乙○○、甲○○二人攜
帶回台等情。然卷查乙○○如何取得夾藏安非他命之行李袋？乙○○於偵查中原稱「
我在曼谷與甲○○碰面，他就將行李袋交給我」「因為他︵指甲○○︶有兩個旅行箱
太重了，所以叫我幫他帶一個」「甲○○打包好交給我的」︵見偵字第一九七六０號
卷第三十四頁背面、第三十五頁︶，然待甲○○到案並陳稱「是鄭妮梅在泰國交給乙
○○的，鄭妮梅沒有交給我」後，乙○○又改稱「是鄭妮梅交給甲○○，甲○○再交
給我的，是甲○○叫我幫他拿的」；或稱「……到禮拜二才見到甲○○，是陳的家中
，當天鄭妮梅也有來，並將行李交給我」︵見偵字第二０一六三號卷第二十七、五十
頁背面︶。究竟是甲○○所交付？抑鄭妮梅交付？乙○○供述前後不一，原判決未載
明其認定之理由，不無理由不備。再原判決雖以上揭安非他命數量龐大，乙○○豈有
不察覺數量有異之理？且與甲○○認識不久以來回機票代價託付攜帶行李，豈有不懷
疑之理？資為認定乙○○知悉行李夾藏安非他命之證據及理由。然上揭乙○○所供行
李箱係由甲○○打包苟係實情，其中又無乙○○之物品？乙○○如何察覺系爭行李重
量有異？再據甲○○供稱其代乙○○付之機票款為新台幣一萬二千六百元︵見偵字第
一九七六０號卷第四十七頁︶，而系爭行李袋所夾藏之安非他命重達二千五百餘公克
，價值高昂，若乙○○明知行李袋內為安非他命，其是否可能以些微機票款作為運輸
之代價？原審未詳加究明，並載明其理由，尚有違誤。(三)、共同被告所為不利於己之
陳述，固得採為其他共同被告犯罪之證據，但此項不利之陳述，須無瑕疵可指，且就
其他方面調查又與事實相符者，始得採為犯罪事實之認定，若不為調查，而專憑此項
供述即為其他共同被告事實之認定，顯與刑事訴訟法第一百五十六條第二項之規定有
違。本件原判決認定乙○○有共同運輸毒品之犯行，無非以共同被告甲○○一人之供
述為主要論據，然甲○○於九十二年七月三十一日經法務部調查局測謊結果，顯示其
就「在機場提行李時，渠未打電話給乙○○」「行李是乙○○自己辦理託運」等問題
均呈情緒波動反應，研判有說謊之事實，有該局九十二年七月三十一日調科參字第０
九二００二五七一六０號測謊報告在卷可稽（見第一審卷第一九一頁至第一九九頁）
，則共同被告甲○○之供詞是否與事實相符？原判決未詳予究明，遽行判決，於法亦
有未合。上訴意旨執以指摘，尚非全無理由，應認原判決有撤銷發回更審之原因。
據上論結，應依刑事訴訟法第三百九十七條、第四百零一條，判決如主文。
中　　　華　　　民　　　國　　九十三　　年　　　四　　　月　　二十九　　日
                              最高法院刑事第二庭
                                  審判長法官  陳　錫　奎
                                        法官  洪　清　江
                                        法官  李　伯　道
                                        法官  洪　文　章
                                        法官  惠　光　霞
      右正本證明與原本無異
                                              書  記  官
中　　　華　　　民　　　國　　九十三　　年　　　五　　　月　　　五　　　日
                                                                      Ｍ
